臺灣花蓮地方法院民事裁定　　　　　　　 94年度婚字第115號
原　　　告　乙○○
訴訟代理人　吳美津律師
被　　　告　甲○○
上列當事人間離婚等事件，本院裁定如下：
    主  文
本件移送台灣嘉義地方法院。
    理  由
一、按婚姻無效或撤銷婚姻，與確認婚姻成立或不成立及離婚或
    夫妻同居之訴，專屬夫妻之住所地或夫、妻死亡時住所地之
    法院管轄。但訴之原因事實發生於夫或妻之居所地者，得由
    各該居所地之法院管轄，民事訴訟法第五百六十八條第一項
    定有明文。又訴訟之全部或一部，法院認為無管轄權者，依
    原告聲請或依職權以裁定移送其管轄法院，民事訴訟法第二
    十八條第一項規定甚明。
二、查夫妻之住所由雙方共同協議定之，未為協議或協議不成時
    ，得聲請法院定之，法院為前項裁定前，以夫妻共同戶籍地
    推定為其住所，民法第一千零零二條亦定有明文。本件目前
    兩造之戶籍地雖各自設於「花蓮市○○街一九八號」及「嘉
    義市○○○路一八四號」，顯兩造對夫妻之住所協議不成，
    惟於兩造婚姻存續期間，兩造均曾設址在「嘉義市○○○路
    一八四號」，此並有戶籍謄本二件附卷可稽，依民法第一千
    零零二條規定，自應推定「嘉義市○○○路一八四號」為夫
    妻共同住所，本件離婚訴訟，應專屬夫妻之住所地即台灣嘉
    義地方法院管轄。且原告主張被告性格暴躁，原告不堪被告
    同居之虐待等無法維持婚姻之理由，均係以兩造之同居義務
    為基礎，該原因事實應均係在兩造之住居所地即嘉義發生，
    此由原告所提出之證物資料均係在嘉義取得即明，縱令原告
    所主張被告辱罵原告之錄音帶，亦係被告由嘉義發話，其原
    因事實發生於嘉義，其餘原因事實亦發生於嘉義，並有台灣
    嘉義地方法院九十三年家護字第四九六號民事通常保護令及
    台灣嘉義地方法院檢察署九十四年度偵字第八六二號檢察官
    不起訴處分書各乙件可按，足認原告主張離婚之原因事實，
    主要均發生在嘉義。自原告遷往花蓮後，被告雖至花蓮謊報
    遭原告家人毆打等情，此事件雖在花蓮發生，惟兩造積怨已
    久，本件事實尚非原告不堪被告同居之虐待之主因，是顯然
    原告所主張本件離婚之原因事實發生地應非在花蓮，自不應
    容許原告以非主要原因事實而「創造管轄」，否則顯與民事
    訴訟法第五百六十八條第一項規定專屬管轄之意旨有違。本
    件既經被告抗辯本院無管轄權，為維持訴訟之公平，則揆諸
    前開說明，本件應專屬兩造住所地及原因事實發生地之管轄
    法院即臺灣嘉義地方法院管轄。茲原告向無管轄權之本院起
    訴，顯係違誤。爰依職權將本件移送於管轄法院。
四、依民事訴訟法第二十八條第一項，裁定如主文。
中　　華　　民　　國　　94　　年　　10　　月　　18　　日
                       臺灣花蓮地方法院家事法庭
                            法      官  沈士亮
以上正本與原本無異。
如對本裁定不服，應於送達後10日內，向本院提出抗告狀（應抄
附繕本）。
                            法院書記官
中　　華　　民　　國　　94　　年　　10　　月　　18　　日
